Inventaris van het archief van de Bedrijfsvereniging voor het Bakkersbedrijf (BV Bakkers), (1945) 1952-1996
Nationaal Archief, Den Haag
Bedrijfsvereniging voor het Bakkersbedrijf
BV Bakkers
1945-1996
merendeel 1952-1996
P37
4.70 meter; 130 inventarisnummers.
Normale geschreven, getypte en gedrukte documenten, geen bijzondere handschriften.
Nationaal Archief, Den Haag
Bedrijfsvereniging voor het Bakkersbedrijf,, 1952-
Het archief bevat de neerslag van de handelingen van de bedrijfsvereniging voor het Bakkersbedrijf, in het kader van de uitvoering van de Nederlandse sociale zekerheidswetgeving. Het bestaat voornamelijk uit vergaderstukken en correspondentie. Daarnaast zijn jaarverslagen en statuten aanwezig.
Archiefvorming
Geschiedenis van de archiefvormer
De Bedrijfsvereniging voor het Bakkersbedrijf werd ook wel BV Bakkers, BVB en BV 15 genoemd. Het ontstaan van bedrijfsverenigingen als de BV Bakkers vond plaats in het kader van de in 1952 tot stand gekomen Organisatiewet Sociale Verzekering. Deze wet droeg met ingang van 1953 de uitvoering van de wettelij-ke sociale verzekeringen tegen ongevallen, invaliditeit, ziekte en werkloosheid, alsmede de uitvoering van de Kinderbijslagwet op aan destijds 26 bedrijfsvereni-gingen, ingedeeld naar sectoren van het bedrijfs- en beroepsleven. In de praktijk kwam de uitvoering van de verzekeringen tegen ongevallen en invaliditeit pas in 1967 bij de bedrijfsverenigingen te berusten, terwijl de Kinderbijslagwet vanaf 1963 door de Raden van Arbeid werd uitgevoerd.
Vrijwel alle bedrijfsverenigingen kwamen voort uit reeds bestaande organisaties met een beperkter takenpakket, meestal de uitvoering van één verzekering (1). De nieuw gevormde bedrijfsverenigingen kenden een verplicht lidmaatschap van werkgevers. In het bestuur waren organisaties van werkgevers en werknemers gelijkelijk (paritair) vertegenwoordigd. Tot 1985 bestonden er naast de ledenraad een algemeen bestuur en een dage-lijks bestuur. In 1985 echter, werd om organisatorische redenen besloten het aantal colleges terug te brengen tot twee: de ledenvergadering en het algemeen bestuur. Effectief met ingang van 1 oktober 1985.
De taken van de bedrijfsverenigingen waren drieërlei: ten eerste de uitkerings-verzorging, ten tweede beheersing van het uitkeringsvolume en het verzekerde risico en ten derde de handhaving. De uitkeringsverzorging omvat de claim-beoordeling, de uitvoeringsbeslissing en de uitbetaling, waarbij de termen volume- en risicobeheersing waren gericht op voorkoming van een beroep van verzekerden op de uitkering. In een door het bestuur ingestelde Kleine Commissie werden besluiten genomen ten aanzien van individuele gevallen met betrekking tot de uitvoering van de sociale verzekeringswetten.
Volgens de indeling van het bedrijfs- en beroepsleven ressorteerden onder de BV Bakkers de broodfabrieken, de brood- en banketbakkerijen en de verbruiks-coöperaties. In 1960 werden daar de bedrijven voor beschuit-, koek-, biscuit-, banket-, wafelfabricage aan toegevoegd. Intern had de BVB de leden onderver-deeld in een aantal risicogroepen, die ieder ook zelf jaarverslagen uitbrachten – respectievelijk de risicogroep Bakwarenindustrie, Suikerverwerkende Industrie, Bakkerij/Banketbakkerij en Verbruikscoöperaties. De risicogroep Verbruikscoöpe-raties werd in 1986 weer opgeheven.
De BV Bakkers voerde de administratie voor een viertal bedrijfspensioenfondsen. Om de organisatie daarvan verder te stroomlijnen werd in 1976 de zgn. beleg-gingscoördinatiecommissie ingesteld, waarin elk der deelnemende partijen was vertegenwoordigd met een werknemerlid en een werkgeverlid. Op initiatief van deze bedrijfspensioenfondsen werd in 1993 een schade-/levens-verzekeringsmaatschappij opgericht – de BV BEON. Bij deze maatschappij kon-den de nieuw ontstane risico’s binnen de sociale verzekering verzekerd worden, bv. het eigen risico van de werkgever voor de Ziektewet. De BEON opereerde onafhankelijk van de BV Bakkers.Vanaf 1978 nam de BV Bakkers voorts de taak op zich van het uitvoeren van de regeling vrijwillig vervroegd uittreden (van werknemers); daartoe werd per sec-tor achtereenvolgens een stichting opgericht – in totaal drie. In 1978 de stichting uittreden brood- en banketbakkerij (subroba); in 1979 de stichting uittreden suikerverwerkende industrie (susuvi); in 1986 de stichting uittreden suikerwerk- en chocoladeverwerkende industrie (susuco).
De administratie van leden en verzekerden en de administratie m.b.t. de uit-voering van de sociale verzekeringswetten kon door de bedrijfsverenigingen zelf gedaan worden of door het eveneens in 1952 opgerichte Gemeenschappelijk administratiekantoor (Gak). Voorgangers van de BVB hadden ook al hun admini-stratie uitbesteed: van 1930 tot 1949 deed de Federatie van Bedrijfsverenigin-gen dit werk; in 1949 ging de taak over naar de Bedrijfsvereniging Noord-Nederland. In de jaren 1988-1993 werkte de BV Bakkers samen met de BV Agrarisch bedrijf, BV De Samenwerking en BV Tabaksverwerkende industrie (de zgn. BASTA-groep) aan de oprichting van het Gemeenschappelijk Uitvoerings-orgaan (GUO), als alternatief voor het Gak. Uiteindelijk werd in 1994 onder druk van de veranderingen in de sociale verzekeringswereld door de BV Bakkers afgezien van opgaan in het GUO, en werd alsnog een administratieovereenkomst aangegaan met het Gak (effectief per 1 november 1994). De werkorganisatie van de BV Bakkers in Groningen hield per dezelfde datum op te bestaan.
In 1997 werden de bedrijfsverenigingen opgeheven. Hun taken zijn overgeno-men door het Landelijk Instituut voor Sociale Verzekeringen. Dat heeft bestaan tot eind 2001, waarna het opging in het Uitvoeringsinstituut Werknemersverze-keringen, samen met het Gak en de overige uitvoeringsinstellingen sociale verzekeringen.
Het krachtenveld van de BV Bakkers: allereerst speelden natuurlijk de werkge-vers- en werknemersbonden een prominente rol. Daarnaast was het Gak als administrateur een gesprekspartner. Zo ook de Gemeeenschappelijke Medische Dienst (GMD) als adviseur op verzekeringsgeneeskundig en arbeidsdeskundig gebied, en de Federatie Bedrijdsverenigingen (FBV) als beleidsadviseur in meer algemene zin. Samenwerking was er met de overige BV-en, het Algemeen Werkloosheidsfonds, de arbeidsbureaus en de gemeentelijke sociale diensten. Toezicht werd gehouden door de Sociale Verzekeringsraad (SVr) en het College voor toezicht op de sociale verzekeringen (Ctsv).
Geschiedenis van het archiefbeheer
Het hoofdkantoor van de BV Bakkers was initieel gehuisvest in Den Haag. In het jaarverslag 1976 is sprake van een nieuw pand in Groningen; in 1979 wordt dit metterdaad betrokken. Ook daarvoor was al sprake van huisvesting in Groningen. Wanneer de verplaatsing vanuit Den Haag zijn beslag heeft gekregen is niet meer te achterhalen. Met de opheffing van de werkorganisatie van de BVB in 1994, verhuisde het resterende bestuursdeel naar het Gak-hoofdkantoor in Amsterdam.
Archiefopbouw vond plaats in het hoofdkantoor. Aangenomen moet worden dat de beleidsarchieven steeds meeverhuisden met de bestuursafdelingen. Delen daarvan zijn sinds 1997 (opheffing bedrijfsverenigingen) opgeslagen geweest in het Lisv-archief en het archief van het Instituut voor Internationale Geschiedenis (IISG). Deze laatste organisatie is overigens nooit toegekomen aan beschrijving van het BV Bakkers-archief; dit in tegenstelling tot de meeste andere BV-archieven. Ook in de kelders van het Gak zijn na 2002 nog restanten aange-troffen. Verder bleek bij de firma Mast in Groningen ook BV Bakkers-archief in opslag te zijn. Bij inspectie daarvan (in 2004) moest geconstateerd worden dat het merendeel daarvan dusdanig was aangetast door schimmel en vocht dat er niets anders restte dan vernietiging. Gevolg hiervan is dat het archief nogal wat hiaten vertoont.
UWV heeft vanaf 2002 alle Bedrijfsverenigingsarchieven (en dus ook het BVB-archief) overgenomen en gecentraliseerd op de locatie van het hoofdkantoor Amsterdam Sloterdijk. Het BV Bakkers-archief is een van de laatste BV-archieven die hun definitieve depot hebben gekregen bij het Nationaal Archief.
Het archief bevat voornamelijk stukken van algemene aard, met name verga-derstukken, correspondentie en jaarverslagen (het z.g. ‘beleidsarchief’). De series notulen van vergaderingen en de serie besluitenlijsten, die aanvankelijk deel uitmaakten van de serie agenda’s met bijlagen van vergaderingen, zijn daarvan afgescheiden en apart beschreven.
In het jaarverslag van 1978 wordt melding gemaakt van overzetten van papieren archief naar microfilm en microfiche. Van dit verfilmde materiaal is echter niets meer aangetroffen.
De verwerving van het archief
Het archief is krachtens bepalingen van de Archiefwet overgebracht.
Inhoud en structuur van het archief
10.03; 2.25
Inhoud
Het archief bestaat uit vergaderstukken en correspondentie van zowel het bestuur en de algemene ledenvergadering als de kleine commissie. Daarnaast zijn jaarverslagen en statuten aanwezig. Voor de structuur zij verwezen naar de inhoudsopgave hierboven.
Aanwijzingen voor de gebruiker
Openbaarheidsbeperkingen
Volledig openbaar.
Materiële beperkingen
Het archief kent geen beperkingen voor het raadplegen van stukken als gevolg van slechte materiële staat.
Aanvraaginstructie
Openbare archiefstukken kunnen online worden aangevraagd en gereserveerd. U kunt dit ook via de terminals in de studiezaal van het Nationaal Archief doen. Om te kunnen reserveren dient u de volgende stappen te volgen:
U maakt een profiel aan op www.gahetna.nl, en logt vervolgens in
Via de archiefinventaris (alleen de beschrijvingen met rode nummers) selecteert u het gewenste archiefstuk door op de knop 'Reserveren' te klikken
In het volgende scherm geeft u aan op welke dag u het archiefstuk wilt inzien
Indien u zich bevindt in de studiezaal en een tafelnummer heeft ontvangen kunt u dit nummer vermelden. Als u geen tafelnummer heeft kunt u tafelnummer 777 laten staan
Vervolgens bevestigt u uw reservering door deze te versturen.
Verwant materiaal
Beschikbaarheid van kopieën
De inventarisnummers van dit archief zijn niet in kopievorm beschikbaar.
Beschrijving van de series en archiefbestanddelen
- Algemeen, A
  - Vergaderstukken, A.1
    - Notulen van de vergaderingen van het Bestuur., 1949-1997; 1-6; 6 pakken
      - 1949-1975, 1
      - 1976-1986, 2
      - 1987-1988, 3
      - 1989-1991, 4
      - 1992-1994, 5
      - 1995-1997, 6
    - Notulen van de vergaderingen van het Dagelijks Bestuur., 1952-1985; 7-10; 4 pakken
      - 1952-1965, 7
      - 1966-1977, 8
      - 1978-1981, 9
      - 1982-1985 sep., 10
    - Notulen van de vergaderingen van de Algemene Ledenraad., 1950-1996; 11; 1 pak
      1993-1995 ontbreken.
    - Besluitenlijsten van vergaderingen van het Bestuur en van Algemene vergaderingen., 1985 juni-1997 feb.; 12; 1 pak
    - Agenda's van de vergaderingen van het Bestuur en van de Algemene ledenraad., 1989 mrt. -1997 feb.; 13; 1 omslag
    - Bijlagen bij agendapunten van de vergaderingen van het Bestuur en de Algemene Ledenraad., 1992-1997; 14-49; 36 pakken
      - 1992 feb. - 1992 sep., 14
      - 1992 sep. - 1992 dec., 15
      - 1992 dec. - 1993 mrt., 16
      - 1993 mrt. - 1993 apr., 17
      - 1993 juni., 18
      - 1993 sep., 19
      - 1993 okt.- 1993 dec., 20
      - 1994 jan. - 1994 mrt., 21
      - 1994 mrt. - 1994 juni, 22
      - 1994 juni - 1994 juli., 23
      - 1994 aug. - 1994 sep., 24
      - 1994 okt., 25
      - 1994 nov., 26
      - 1994 dec., 27
      - 1995 jan., 28
      - 1995 feb. - 1995 mrt., 29
      - 1995 apr. - 1995 mei, 30
      - 1995 juni - 1995 juli, 31
      - 1995 aug. - 1995 okt., 32
      - 1995 nov. - 1995 dec., 33
      - 1996 jan. - 1996 feb., 34
      - 1996 mrt., 35
      - 1996 apr., 36
      - 1996 mei, 37
      - 1996 juni, 38
      - 1996 juli, 39
      - 1996 sep. (1), 40
      - 1996 sep. (2), 41
      - 1996 okt., 42
      - 1996 nov. (1), 43
      - 1996 nov. (2), 44
      - 1996 dec. (1), 45
      - 1996 dec. (2), 46
      - 1997 jan., 47
      - 1997 feb. (1), 48
      - 1997 feb. (2), 49
  - Correspondentie, A.2
    - Correspondentie met het Gak., 1996-1997; 50-53; 4 pakken
      - 1996 jan. - 1996 apr., 50
      - 1996 mei - 1996 juni., 51
      - 1996 juli - 1996 aug., 52
      - 1997 feb., 53
  - Jaarverslagen, A.3
    - Jaarverslagen van de bedrijfsvereniging Noord-Nederland., 1930-1952; 54; 1 pak
    - Jaarverslag BV Bakkers., 1945-1996; 55-63; 9 pakken
      Van 1981 tot en met 1987 met aanvullende informatie t.b.v. het bestuur. Van 1987 tot en met 1996 met aparte statistische gegevens.
      - 1945-1959, 55
      - 1960-1969, 56
      - 1970-1975, 57
      - 1976-1980, 58
      - 1981-1983, 59
      - 1984-1986, 60
      - 1987-1989, 61
      - 1990-1992, 62
      - 1993-1996, 63
    - Jaarverslag van de Bedrijfsvereniging voor het Bakkersbedrijf over de uitvoering van de Werkloosheidswet., 1950 jan. - 1952 dec. 1 stuk; 64
    - Jaarverslag van het bedrijfspensioenfonds voor het bakkersbedrijf., 1953-1992; 65-68; 4 pakken
      - 1953-1964, 65
      - 1964-1973, 66
      - 1974-1983, 67
      - 1984-1992, 68
    - Jaarverslag van het bedrijfspensioenfonds voor het banketbakkersbedrijf., 1959-1992; 69-70; 2 pakken
      - 1959-1976., 69
      - 1977-1992., 70
    - Jaarverslag van het bedrijfspensioenfonds voor de suikerwerk- en chocoladeverwerkende industrie., 1963-1992; 71-73; 3 pakken
      - 1963-1976, 71
      - 1977-1984, 72
      - 1985-1992, 73
    - Jaarverslag van de stichting pensioenfonds ten behoeve van de bedrijfsvereniging voor het bakkersbedrijf., 1974-1993; 74-75; 2 pakken
      - 1974-1983., 74
      - 1984-1993., 75
    - Jaarverslag van de stichting uittreden brood- en banketbakkerij (subroba)., 1978-1992; 76; 1 pak
    - Jaarverslag van de beleggingscoördinatiecommissie van de BV Bakkers., 1980-1989; 77; 1 pak
    - Jaarverslag van de stichting uittreden suikerwerk- en chocolade- verwerkende industrie (susuco). 1986-1992 1 pak, 78
- Bijzonder, B
  - Statuten en reglementering, B.1
    - Statuten BEON NV., 1993; 79; 1 omslag
    - Dienstverleningsovereenkomsten BV Bakkers en BEON NV., 1994; 80; 1 omslag
    - Lidmaatschaps- en administratie-overeenkomst met het Gak., 1994 nov.; 81; 1 stuk
    - Statuten, reglementen, besluiten en voorschriften., 1996; 82; 1 omslag
  - Kleine Commissie, B.2
    - Verslagen van de vergaderingen Kleine Commissie van de Bedrijfsvereniging voor het bakkersbedrijf., 1952-1997; 83-87; 5 pakken
      - 1952 nov. - 1975 juni, 83
      - 1975 dec. - 1985 dec., 84
      - 1986 jan. - 1989 dec., 85
      - 1990 jan. - 1992 dec., 86
      - 1993 jan. - 1997 feb., 87
  - Financiële commissie, B.3
    - Verslagen van de vergaderingen van de Financiële Commissie van de Bedrijfsvereniging voor het bakkersbedrijf., 1995 feb - 1997 jan.; 88; 1 omslag
    - Bijlagen bij agendapunten van de vergaderingen van Financiële Commissie van de Bedrijfsvereniging voor het bakkersbedrijf., 1995 feb. - 1997 jan.; 89-93; 5 pakken
      - 1995, 89
      - 1996 jan. - 1996 apr., 90
      - 1996 mei - 1996 aug., 91
      - 1996 okt., 92
      - 1966 nov. - 1997 feb., 93
  - Risicogroep Bakwarenindustrie van de Bedrijfsvereniging voor het Bakkersbedrijf., B.4
    - Beknopt financieel verslag van de Risicogroep Bakwarenindustrie., 1962-1966.; 94; 1 omslag
    - Notulen van de vergaderingen van het Bestuur van de Risicogroep Bakwarenindustrie., 1963 okt. - 1969 feb.; 95; 1 omslag
  - Risicogroep Suikerverwerkende industrie van de Bedrijfsvereniging voor het Bakkersbedrijf., B.5
    - Jaarverslag van het bedrijfspensioenfonds voor de suikerverwerkende industrie., 1963-1992; 96-98; 3 pakken
      - 1963-1976, 96
      - 1977-1984, 97
      - 1985-1992, 98
    - Beknopt financieel verslag van de Risicogroep Suikerverwerkende Industrie., 1967-1974.; 99; 1 omslag
    - Notulen van de vergaderingen van het Bestuur van de Risicogroep Suikerverwerkende Industrie., 1969 juni - 1996 sep.; 100; 1 pak
    - Jaarverslag van de Risicogroep Suikerverwerkende Industrie., 1975-1993; 101; 1 pak
    - Jaarverslag van de stichting uittreden suikerverwerkende industrie (susuvi) 1979-1992, 102; 1 pak
    - Bijlagen bij agendapunten van de vergaderingen van het Bestuur van de Risicogroep Suikerverwerkende Industrie. 1989 mei - 1996 sep. 1 pak, 103
  - Risicogroep Bakkerijen/banketbakkerij van de Bedrijfsvereniging voor het Bakkersbedrijf., B.6
    - Notulen van de vergaderingen van het Bestuur van de Risicogroep Bakkerij/Banketbakkerij., 1985 dec. - 1996 sep.; 104; 1 omslag
    - Bijlagen bij agendapunten van de vergaderingen van het Bestuur van de Risicogroep Bakkerij/Banketbakkerij. 1985 dec. - 1996 sep. 2 pakken, 105-106
      - 1985 dec. - 1990 nov., 105
      - 1991 mei - 1996 sep., 106
    - Jaarverslag van de Risicogroep Bakkerij/Banketbakkerij., 1985-1993; 107; 1 pak
  - Risicogroep Verbruikscoöperaties van de Bedrijfsvereniging voor het Bakkersbedrijf., B.7
    - Jaarverslag van de Risicogroep Verbruikscoöperaties., 1953-1985; 108-109; 2 pakken
      - 1953-1969, 108
      - 1970-1985, 109
  - Overgang BV Bakkers naar het Gemeenschappelijk administratiekantoor (Gak), B.8
    - Stukken betreffende de overdracht van de administratie van de Bedrijfsvereniging voor het bakkersbedrijf aan het Gak, 1993-1995; 110-122
      - Overzicht voorgeschiedenis, 1993 mrt. - 1995 feb., 110; 1 omslag
      - Verslagen van het bestuurlijk overleg tussen de BV Bakkers en het Gak, 1994 apr. - 1994 juli., 111; 1 omslag
      - Projectgroep integratie BV Bakkers - Gak. Inventarisatie vraagpunten, 112; 1 stuk
      - Verslagen bijeenkomsten voorbereidingscommissie integratie BV Bakkers - Gak, 1994 juni., 1994 juni - 1994 okt., 113; 1 omslag
      - Projectgroep integratie BV Bakkers - Gak. Besluitenlijsten vergaderingen, 1994 juni - 1995 jan., 114; 1 omslag
      - Gezamenlijke BV Bakkers/Gak inventarisatie ten bate van de overdracht van de gevalsbehandeling Ziektewet (ZW), Werkloosheidswet (WW), Wet Arbeidsongeschiktheid (WAO), Algemene Arbeidsongeschiktheidswet (AAW), 1994 juli., 115; 1 stuk
      - Project integratie BV Bakkers - Gak. Plan van aanpak, 1994 juli - 1994 nov., 116; 1 omslag
      - Overzicht van de belangrijkste beleidsverschillen tussen BV Bakkers en Gak, 1994 aug., 117
      - Programmawijzigingen gevalsbehandeling in verband met de overname van de BV Bakkers.1994 aug., 118; 1 stuk
      - Raamwerk communicatieplan afronding SV-taken BV Bakkers, 1994 aug., 119; 1 stuk
      - Gevolgen voor de uitvoering Sociale Verzekering (SV), 1994 aug. - 1995 nov., 120; 1 pak
      - Leidraden gevalsbehandeling ZW/WW/WAO/AAW, 1994 okt. - 1994 dec., 121; 1 omslag
      - Projectgroep integratie BV Bakkers - Gak. Verslag BVB/Gak operatie, 1994 dec., 122; 1 stuk
  - Overige beleidsmatige documenten, B.9
    - Notulen van de vergadering van de structuurcommissie van de Bedrijfsvereniging voor het bakkersbedrijf., 1974 jan. - 1975 feb.; 123; 1 omslag
    - Stukken betreffende de oprichting van het Gemeenschappelijk Uitvoeringsorgaan (GUO) door de BV Bakkers en de BV Agrarisch bedrijf, BV De Samenwerking en BV Tabaksverwerkende industrie., 1989 apr. - 1990 okt.; 124; 1 omslag
    - Handleiding en voorwaarden voor het Eigen Risicodragen bij de BV Bakkers., 1991 okt. - 1994 mrt.; 125; 1 omslag
    - Meerjarenplan 1993-1996 van de Bedrijfsvereniging voor het bakkersbedrijf., 1992 dec.; 126; 1 stuk
    - Chronologisch overzicht van de invoering nieuwe Organisatiewet SV (nOSV)., 1994 okt. - 1995 aug.; 127; 1 stuk
    - Beleidsoverzicht van de Bedrijfsvereniging voor het bakkersbedrijf., 1995 juli; 128; 1 stuk
    - Stukken betreffende de taakstelling 1996 van de Bedrijfsvereniging voor het bakkersbedrijf., 1995 aug. - 1995 okt.; 129; 1 omslag
    - Beleidsregels van de Bedrijfsvereniging voor het bakkersbedrijf., 1995 sep.; 130; 1 pak